【裁判字號】    92,裁,824
【裁判日期】    920619
【裁判案由】    任用
【裁判全文】
最  高  行  政  法  院  裁  定                    九十二年度裁字第八二四號
    抗  告  人  乙○○
                甲○○
                丙○○
    共      同
    訴訟代理人  沈政雄律師
右抗告人因與相對人銓部間任用事件，對於中華民國九十一年五月八日臺北高等行
政法院八十九年度訴字第四○三九號裁定提起抗告，本院裁定如左︰
    主  文
抗告駁回。
抗告訴訟費用由抗告人負擔。
    理  由
一、按抗告法院認抗告為不合法或無理由者，應為駁回抗告之裁定，行政訴訟法第二
    百七十二條準用民事訴訟法第四百九十二條第一項定有明文。
二、本件抗告意旨略謂：抗告人即原審原告蕭鍚淵等七十五人（如原裁定所列），依
    行政訴訟法第二十九條規定選定乙○○、甲○○、丙○○等三人為全體提出抗告
    。(一)查原裁定既謂前臺灣省政府警政廳八十八年二月一日警人甲字第○八○號令
    係以相對人同年一月二十二日八八台審三字第一七一七四九五號函為依據，惟迨
    至抗告人提起撤銷訴訟後，復認該為爭訟之對象已不存在，顯相矛盾。且相對人
    八十八年二月五日等七十五件之效力，亦應同時失其效力。(二)縱使前開等函執行
    完畢，亦不致使前改派任審處分不存在。蓋有效之行政處分，除因其他原因而了
    結外，在未經另一「反對行為」予以廢棄前，皆繼續保有效力。其中原處分可能
    因執行完畢而消滅者，亦僅發生於無持續效力之行政處分之情形，本件關於公務
    員任用為繼續之法律關係，並非無持續效力之行政處分，原裁定謂其已執行完畢
    ，撤銷訴訟對象已不存在，並無根據。(三)原裁定以銓部八十八年一月二十二日
    函已不存在，顯無從審酌渠所認為確實改變相對人公務員身分及影響其公務員權
    利之處分是否適法，無非僅得就銓部八十八年二月五日等七十五件函之合法性
    ，加以論斷。然查：（１）銓部八十八年二月五日等七十五件函僅在確認警政
    廳八十八年二月一日令之內容是否正確，除非認為此七十五件函繼承銓部八十
    八年一月二十二日函撤銷原調升任審案處分之違法性，方有必要就該七十五件函
    ，於對原銓部八十八年一月二十二日函提起撤銷訴訟時，一併由法院從整體改
    派審定案之適法性，加以審查，進而於判決主文一併撤銷或於理由中論明。否則
    ，因該七十五件函僅為銓部對於警政廳之改派令作確認（如官等、職等有無錯
    誤等），其所審定回復抗告人調升前之原任官等、職等，均為法所明定，並無不
    合，並無法判斷實質上改變抗告人公務員身分及影響公務員權利效果之人事處分
    是否適法，僅就銓部八十八年二月五日等七十五件函所為之裁判，對於抗告人
    實無任何意義。（２）況且，抗告人原就調升前之任用審定處分，即調升前之官
    等職等本無任何爭執，銓部八十八年二月五日等七十五件函係於撤銷調升為警
    正任審處分後，使抗告人回復至此一地位。然依原裁定所論，竟反而認為銓部
    撤銷抗告人調升為警正之任審處分後，抗告人無從於行政訴訟程序中爭執該撤銷
    調升任審案之處分（因已不存在），而僅能單獨就所回復至調升前任用審定之結
    果爭執，顯係本末倒置。(四)本件降低抗告人原擬任之官等對抗告人依憲法所保障
    服公職之權利有重大影響，厥因銓部上開八十八年一月二十二日函，及警政廳
    以該函為根據，於同年二月一日令改派擬任官等。至於銓部八十八年二月五日
    等七十五件函，僅在確認警政廳同年二月一日令改派擬任官等之內容是否無誤。
    如上所述，銓部八十八年二月五日等七十五件函均係以相對人上開八十八年一
    月二十二日函已合法有效撤銷原審定處分及警政廳同年二月一日令係合法改派為
    前提，倘前此二函令均屬違法而以判決撤銷，嗣後銓部八十八年二月五日函即
    失其前提而無所附麗，乃當然之理。如於訴之聲明中表明，法院應於判決主文宣
    示，如未表明，則應於判決理由中一併明即足，無庸由當事人一一爭執。抗告
    人於前復審、再復審程序，雖未明確表明對於八十八年二月五日函不服，惟係不
    服相對人所為撤銷原任審而重新擬任改派之整體行為，則無疑義。抗告人原起訴
    狀增列請求撤銷八十八年二月五日函之聲明，係以前二開函令均屬違法並經判決
    撤銷為前提，故於訴之聲明表明，以臻明確。(五)抗告人前起訴時尚依行政訴訟法
    第一百九十六條規定聲請法院命回復原狀措施，係因相對人撤銷原對於抗告人調
    升為警正之任審處分，並令警政廳辦理降級改官等職等作業，而該撤銷原任用
    審定之處分，一經通知即對外發生效力，且效力持續中，故得為警政廳辦理降級
    改官等職等作業之依據。同理，銓部八十八年一月二十二日函倘經判決撤銷
    後，其八十八年二月五日等七十五件函自然失其前提而無所附麗，故須重新辦理
    將抗告人回復原調升為警正之作業，包括：註銷八十八年二月五日等七十五件函
    ，同時命業務承受機關內政部警政署辦理回復原銓審定處分之作業，重新採計
    及給付傣級、考績金、年終獎金、逐年調薪所產生之差額等處置。然原裁定卻
    謂抗告人對相對人八十八年二月五日等七十五件函起訴既不合法，縱使本件改派
    審定之處分已執行完畢，亦不生行政訴訟法第一百九十六條回復原狀之必要處置
    問題云云；惟查，縱使原審撤銷銓部八十八年二月五日等七十五件函（按：原
    審既認為銓部八十八年一月二十二日函已不存在，其如何就兩造針對銓部八
    十八年一月二十二日函所提實體上之主張，審酌八十八年二月五日等七十五件函
    之適法性，已屬可疑），其結果，並無所謂回復原狀之必要處置可言，充其量僅
    止於重複由警政廳再為改派抗告人等為警佐等之處置，在未將銓部八十八年一
    月二十二日函判決撤銷之情形下，並無法命其辦理回復原調升至警正之銓審定
    處分等相關措施。依原裁定立論之結果，於抗告人無任何實益，為此請廢棄原裁
    定等語。
三、原裁定以：本件抗告人經前臺灣省政府警政廳於八十六年八月三十日以警人甲字
    第八九六號令派代為警正科員，再經相對人於同年九、十月間分別審定抗告人上
    開晉升官等之任用案，並溯自八十六年一月十六日至五月二十二日間相繼生效，
    是抗告人公務員身分關係及權利均因此而改變，毋庸置疑。嗣相對人於八十八年
    一月二十二日以八八台審三字第一七一七四九五號函先行撤銷警政廳函送「警佐
    科員改派警正官等經考試院決議撤銷改派人員名冊」所列科員黃晨寧等包括抗告
    人在內共八十六人調升警正科員任審案，警政廳引以為據而於同年二月一日以警
    人甲字第○八○號令註銷原派令辦理改派及送審案，抗告人公務員之身分及權利
    受有重大影響，殆無疑義。第以相對人為人事主管機關，掌管公務員官等及職等
    之擬任、審定，相對人前開八十八年一月二十二日八八台審三字第一七一七四九
    五號函雖非以抗告人為對象，惟警政廳八十八年二月一日警人甲字第○八○號令
    係以該函為依據而行之，故該函實係改變抗告人公務員身分及影響其公務員權利
    之處分，應可確定，從而抗告人對該函及警政廳令不服，而循復審、再復審程序
    請求救濟，雖無不合。然查抗告人經其服務機關即警政廳於八十八年二月一日以
    警人甲字第○八○號令撤銷改派，送審後業經相對人於八十八年二月五日以八八
    台審三字第一七二九九九四號等七十五件函完成改派、審定之作業，有上開七十
    五件函影本在卷可稽，復為抗告人所是認，故本件改派任審之處分已執行完畢，
    甚為顯然。從而抗告人於八十九年十二月二十八日提起本件行政訴訟時，因系爭
    行政處分早已執行完畢，撤銷訴訟之對象已不存在，其訴即非合法，應予駁回。
    況抗告人並未就相對人八十八年二月五日八八台審三字第一七二九九九四號函提
    起復審、再復審程序，迨提起行政訴訟時方將之列為撤銷訴訟之對象，此為抗告
    人所不爭，是相對人八十八年二月五日八八台審三字第一七二九九九四號等七十
    五件函，既未經復審、再復審程序，卻對之逕提起行政訴訟，依行為時公務人員
    保障法第四條、第二十二條復審、再復審之程序，準用訴願法之規定，須以經過
    復審程序為其前提，否則自非法之所許，乃依行政訴訟法第四條第一項規定，認
    其訴為不合法，裁定予以駁回，核無違誤。又前開部分其起訴既不合法，縱改派
    審定之處分已執行完畢，亦不生行政訴訟法第一百九十六條規定命行政機關為回
    復原狀之必要處置問題，抗告意旨仍執前詞，指摘原裁定不當，聲明廢棄，為無
    理由，應予駁回。
四、依行政訴訟法第二百七十二條、第一百零四條、民事訴訟法第四百九十二條第一
    項、第九十五條、第七十八條，裁定如主文。
中    華    民    國    九十二      年      六        月      十九      日
                    最 高 行 政 法 院  第 三 庭
                                審 判 長 法  官      葉  振  權
                                         法  官      林  家  惠
                                         法  官      吳  錦  龍
                                         法  官      劉  鑫  楨
                                         法  官      吳  明  鴻
右  正  本  證  明  與  原  本  無  異
                                         法院書記官  莊  俊  亨
中    華    民    國    九十二      年      六        月      二十      日


司法院資訊處製作；財團法人民間司法改革基金會備份。
